【裁判字號】    87,重訴,205
【裁判日期】    890807
【裁判案由】    債務不履行損害賠償
【裁判全文】
臺灣板橋地方法院民事裁定  八十七年度重訴字第二○五號
    原      告  空軍後勤司令部
                              .
    法定代理人  周文沖        .
    訴訟代理人  匡乃俊律師
                張樹萱律師
    被      告  甲○○ ○○○.
                              .
    法定代理人  Mei-fen.
    被      告  傑億貿易股份有限公司
                              設台北縣三重市○○路○段六０九巷八號五樓之一
    法定代理人  張傑華        .
    訴訟代理人  梁穗昌律師
    複代 理 人  劉怡均律師
                梁裕勝律師
右當事人間請求債務不履行損害賠償事件，本院裁定如左：
    主      文
本件停止訴訟程序。原告應於本裁定確定之日起一個月內，將本件提付仲裁。
    理      由
一、按訴訟標的對於共同訴訟之各人，必須合一確定時，共同訴訟人中一人之行為，
    有利益於共同訴訟人者，其效力及於全體，不利益者，對於全體不生效力。民事
    訴訟法第五十六條第一項第一款定有明文。又仲裁協議如一方不遵守，另行提起
    訴訟時，法院應依他方聲請裁定停止訴訟程序，並命原告於一定期間內提付仲裁
    。但被告已為本案之言詞辯論者，不在此限。八十七年六月二十四日修正公布，
    同年十二月二十四日施行之仲裁法第四條第一項復有明文。
二、本件原告起訴主張原告於民國（下同）八十三年對外招標採購軸承（BEARING）
    及螺旋槳（PROPELLER）等飛機零件共二十九項器材，經被告得標後，由被告甲○○
    ○○○○○○○○○○  ○○○○○○○（以下簡稱KWL公司）及其台灣代理公司即被告傑億貿易股
    份有限公司（以下簡稱傑億公司）與原告於八十五年一月二十九日簽署合約，被
    告傑億公司並以自己名義為被告KWL公司之連帶保證人，有雙方簽署之採購契約
    一份可證。惟上開買賣標的物，於八十五年四月二十四日到貨，經原告會同國豐
    公證股份有限公司開箱目視檢查貨品，發現紙箱包裝之二百五十八件貨物雖外表
    完好，但應交付之二十九項器材中，第十一、十二項器材並非新品，且散熱片部
    分斷裂，部分氣門導超規；第二十三項器材接收實物與契約所述件號不符。其後
    原告於八十五年十月三日、同年十一月一日執行測試檢驗，發現第六項器材「噴
    嘴盤」有十五個有裂紋及變形現象，無法使用；第二十七項器材「螺帽」經發現
    實物與包裝所載件號不符，並非原告所採購之品項等瑕疵。是被告所交付之貨品
    既經檢驗不符合契約內容，被告顯未依債之本旨而為給付，原告曾自八十五年五
    月六日起多次通知被告，要求被告限期退換貨，逾期解約，被告亦曾承諾派原廠
    人員前往說明，惟迄今毫無下文，被告顯可歸責，爰依民法第二百二十七條之規
    定，請求被告KWL公司應賠償原告美金二十七萬三千七百二十七元五角，被告傑
    億公司為被告KWL公司之連帶保證人，又依民法總則施行法第十五條之規定，被
    告傑億公司均應與被告KWL公司負連帶賠償責任等語。被告傑億公司則以兩造契
    約之合約條款（CONDITIONS OF CONTRACT）第二十五條定有仲裁契約，明定因本
    合約所引起或本約有關之爭議，應訴諸仲裁，原告所提出之契約並非完整契約，
    蓋合約中尚有CONDITIONS OF CONTRACT，此為契約之一部分，不容原告否認。又
    原告係在八十七年間起訴，依當時之商務仲裁條例第三條規定，仲裁契約，如一
    造不遵守而另行提起訴訟時，他造得據以請求法院駁回原告之訴。並無如八十七
    年六月二十四日修正公布同年十二月二十四日施行之仲裁法第四條但書之規定，
    是該修正後之規定自不應溯及既往，況被告既已於八十七年八月三十一日第一次
    言詞辯論期日即主張妨訴抗辯，自亦無已為本案言詞辯論之問題，從而原告未依
    雙方仲裁契約約定，逕向法院起訴，請准裁定駁回原告之訴或停止本件訴訟程序
    並命原告於一定期間提付仲裁等語，資為抗辯。
三、查本件原告所提出之兩造合約原本共七頁，其上雖無仲裁契約之約定，惟此合約
    為被告傑億公司否認其完整，抗辯稱該合約另外附有合約條款，並提出合約條款
    （CONDITIONS OF CONTRACT）一份為證。原告雖主張被告所提出之合約條款，僅
    係原告單位印製之眾多制式範本之一，並未附於兩造之合約中，此等範本未經雙
    方共同簽名確認，並不能認為是雙方合約之一部分云云。惟查，原告所提出之合
    約原本共七頁，均係活頁（未裝訂），其末頁之背面仍蓋有騎縫章印文之一部分
    ，然與合約第一頁正面之騎縫章印文無法吻合之事實，業據本院當庭勘驗屬實，
    並記明筆錄可稽，是原告所提出之合約既非裝訂完整，且末頁背面仍蓋有騎縫章
    印文之一部分，且與首頁正面之騎縫章無法吻合，顯見該合約末頁背面之騎縫章
    並非表示合約首、尾頁相連之意，而係表彰末頁之後仍有其他文件（如約款或附
    件等）之意，從而原告所提之合約原本是否係完整合約條文，已非無疑。又上開
    合約第一頁蓋有「本合約副本未附CONDITIONS OF CONTRACT」之印文，有合約影
    本在卷足參，依該記載文意之反面解釋，該合約之正本即應另外附有CONDITIONS
    OF CONTRACT即合約條款。且被告所提出之合約條款（CONDITIONS  OF CONTRACT
    ）一份，原告自承為其印製之範本之一，其內容共計為二十七條，詳細規定合約
    供應品之品質、履約保證金、裝運、保險、檢驗及受領、包裝及標記、付款、保
    固、不可抗力、損失之風險、終止合約、保密條款、稅捐及關稅、仲裁、準據法
    等交易細節，原告復自承若僅依其所提出之合約七頁，其中並無違約理賠等有關
    之約定等語，衡以原告為政府機關，其對外公開招標採購軍事設備，與得標廠商
    簽訂之合約，竟無廠商違約時賠償之相關約定，顯不符常情。況原告於通知被告
    傑億公司之存證信函中，載明「：：：依合約條款第一之一、五之五條規定要求
    退換貨，：：：請文到七日內將處理狀況覆知，逾時將按合約條款第八之一、八
    之二條規定退還瑕疵品，並追回貨款與相關費用，及依第十六之四條規定應負重
    購之差價。：：：」等語，另原告為函覆被告傑億公司，其於內部簽呈中亦載明
    「：：：為考量貴公司商譽，再給予文到七日內告知確實完成換貨日期，另依合
    約條款第五之五條規定，賣方應自費搬運換貨。：：：」等語，復曾於存證信函
    中載明：「：：：希貴公司於函到三十日內到本部辦理退貨事宜，並返還解約部
    分價金共計美金三十四萬七千零四十元，逾時即依合約條款相關規定提付仲裁、
    訴訟：：：」等語，此均有原告提出之八十五年七月二十二日仁德二空郵局一二
    五號存證信函、空軍後勤司令部八十五年八月十九號（八五）幸坊三三０六號公
    文稿、八十六年五月二十四日仁德二空郵局第七十六號存證信函在卷足佐，而上
    開存證信函、公文稿內所稱合約條款之條號、內容，核與被告所提出之合約條款
    亦相符合，是倘若該合約條款非兩造合約內容之一部分，原告要無於雙方聯繫過
    程中引為要求被告依約履行之依據之理。綜上所述，原告主張被告所提出之合約
    條款，並未附於兩造之合約中，此等範本未經雙方共同簽名確認，並不能認為是
    雙方合約之一部分云云，尚非可採，被告傑億公司抗辯兩造之合約另外附有合約
    條款等語，應堪採信。
四、依被告所提出之兩造合約外附之合約條款第二十五之一條規定，所有因本約而起
    或與本約有關之爭議、請求或爭論，均應由提出爭議之一方以書面通知他方，除
    他方於通知書到達後三十日內，對提起爭議之一方作出拒絕書者外，通知書之決
    定則視為最終結論。若作出拒絕書，則應訴諸仲裁。本件原告因認被告KWL公司
    所交付之貨品有瑕疵，通知被告KWL公司之代理人即被告傑億公司，被告傑億公
    司於八十五年七月二十九日即曾回函原告稱系爭貨物經原告海外選定之公證公司
    驗收無誤，但運至原告後發現問題，經與國外廠商聯繫，國外廠商考量是否運送
    過程造成問題等語，其後雙方多次以存證信函聯繫均無結果，有原告提出雙方往
    來之存證信函在卷足參，原告並進而向本院提起訴訟，顯見被告KWL公司已然否
    認貨物有瑕疵並拒絕原告之請求，從而原告就此爭議即應依兩造仲裁契約之約定
    ，提付仲裁。本件被告傑億公司於本院第一次言詞辯論期日即為交付仲裁之妨訴
    抗辯，於案件審理中，因原商務仲裁條例修正為仲裁法並公告施行，依據程序從
    新之原則，被告傑億公司依修正施行後之仲裁法第四條第一項之規定併聲請裁定
    停止訴訟程序，命原告於一定期間內提付仲裁，於法尚無不合。又原告起訴係請
    求被告等連帶賠償，即本件訴訟標的對被告等必須合一確定，被告傑億公司所為
    妨訴抗辯及聲請，係有利益於共同訴訟人，是其效力自及於被告KWL公司。
五、從而，本件原告未遵守仲裁協議，另行向本院提起訴訟，被告傑億公司聲請裁定
    停止訴訟程序並命原告於一定期間內提付仲裁，於法要無不合，爰依法裁定如主
    文。
中      華      民      國    八十九    年      八      月      七      日
                                     台灣板橋地方法院民事第三庭
~B法  官  白光華
右正本證明與原本無異
如對本裁定抗告須於裁定送達後十日內向本院提出抗告狀
中      華      民      國    八十九    年      八      月      七      日
~B書記官  李錦輝


司法院資訊處製作；財團法人民間司法改革基金會備份。
